# 集团内部股权划转账务处理

提问人：308407037 时间：2022-08-25 16:31:41
陈本好，实务中遇到如下问题，烦请答疑解惑：
一、业务背景
1 、A公司为上市公司，A公司持有B公司100%股权。B公司是集团内部煤炭板块的持股平台，持股将近 10 家煤炭开采公司的控制权，其中甲公司、乙公司为其核心子公司，贡献了煤炭板块全部经营收入，除甲、乙两家公司外，B公司下属其他煤炭矿井已经关闭退出、或者长期停产处于资不抵债状态（对这类煤炭企业B公司单体已全额计提长期股权投资减值准备）。
2 、为压缩股权层级，同时考虑将低效小煤矿进行剥离并减少股权层级调整过程中的税务成本，A公司拟按照国税局 2015 年第 40 号公告的特殊税务处理方式，将B公司持有的对甲公司、乙公司股权无偿划转至A公司（即甲公司、乙公司由三级子公司变为二级子公司，B公司将甲、乙公司股权划转完成后，A公司根据市场情况再将B股权对外转让或者注销其工商登记）。
3 、A公司账面对B公司长期股权投资成本为 15 亿元，债权金额 3 亿元（该债权形成原因是：A公司向B公司提供资金，B公司用该资金对甲公司进行增资）；B公司账面对甲、乙公司长投账面金额分别为 20 亿元、 8 亿元；划转日甲、乙公司归属于最终控制方账面净资产份额分别为 25 亿元、 10 亿元。
二、咨询问题
1 、甲公司、乙公司由A公司的三级子公司变为二级子公司，在A公司角度，其控制的经济资源及对甲、乙公司的股权比例没有变化，在A公司单体报表层面确定对甲、乙公司长投初始确认金额时，是否构成同一控制下企业合并，并按照同控合并取得的长投规定，在股权划转日甲、乙公司账面净资产份额确定长投初始确认金额？若否，A公司对甲、乙公司的长投初始确认金额应如何确定？
2 、股权无偿划转后，B公司及其剩余子公司实际已处于资不抵债状态，无法再对A公司进行利润分配或偿付对A公司的债务，A公司实质上通过划转甲、乙公司股权的形式收回了对B公司的股权投资及债权金额，因此A公司单体财务报表中，借记对甲、乙公司的长投（金额按照二、 1 的方式确定），贷记对B公司的长投 15 亿及债权 3 亿，借贷方的差额计入A公司的资本公积-资本溢价（资本公积不足冲减时冲减留存收益）。但是资本公积-资本溢价一般是A公司与其股东之间的交易形成的，此处调节资本公积-资本溢价是否合适？
3 、由于股权划转，导致A公司对甲、乙公司的长投账面成本与计税基础出现差异，但是由于A公司对甲、乙公司的股权无处置计划，因此不确认相关的递延所得税资产，该判断是否正确？

回答人：chenyiwei
1 、A取得甲、乙公司股权不属于企业合并，一般按照B公司个别报表层面对甲、乙公司的长投成本作为A公司的入账价值，同时冲减对B公司长投的账面价值，冲减至零后的超出部分（如有）
在A的个别报表层面确认为投资收益，在合并报表中抵销。
2 、A的个别报表中，上述差额应调整投资收益，不能调整A自身的资本公积。这不是A自身与更上层母公司进行权益性交易。
3 、可以这样理解。

提问人：308407037 时间：2022-08-26 09:54:19
谢谢陈版指导，但还是有些疑问：
1 、财税 2014 第 109 号文中，股权划转特殊税务处理的前提条件是划出方和划入方均未在会计上确认损益，如果冲减A公司对B公司长投账面价值的差额在被划转方个别报表中确认为投资收益，将直接与股权划转特殊税务处理的规定相违背，对此，该如何处理？
2 、B公司作为划出方，借记资本公积（资本公积不足冲减的，冲减留存收益），贷记对甲、乙公司的长投，请问这种做法是否正确？由于法律及工商层面，B公司注册资本并未减少，该处理的实际结果将导致B公司的留存收益是大额负数。

回答人：chenyiwei
1 、此时只能依据税法规定，认为不符合股权划转特殊税务处理的适用条件。 2 、也只能这样处理。